【裁判字號】    97,家抗,8
【裁判日期】    970201
【裁判案由】    限定繼承
【裁判全文】
臺灣臺北地方法院民事裁定               97年度家抗字第8號
    抗  告  人  乙○○
                            弄.
    被繼承人    甲○○
上列抗告人因限定繼承事件，對於本院96年度繼字第1876號裁定
提起抗告，本院裁定如下：
    主    文
抗告駁回。
抗告費用由抗告人負擔。
    理    由
一、按抗告，除法律另有規定外，由地方法院以合議裁定之。抗
    告及再抗告，除本法另有規定外，準用民事訴訟法關於抗告
    程序之規定。非訟事件法第 44 條及第 46 條分別定有明文
    ，合先敘明。
二、復按為限定之繼承者，應於繼承開始時起，三個月內，開具
    遺產清冊呈報法院。前項三個月期限，法院因繼承人之聲請
    ，認為必要時，得延展之。民法第1156條定有明文。因他人
    拋棄繼承而應為繼承之人，為限定繼承或拋棄繼承時，應於
    知悉其得繼承之日起二個月內為之。民法第1176條第7 項定
    有明文。
三、本件聲請人即抗告人於原審法院聲請意旨略以：聲請人乙○
    ○為被繼承人甲○○之兄長，被繼承人甲○○於民國96年8
    月9 日死亡，經被繼承人母親李雪梅及姊姊梁霖為拋棄繼承
    之通知後，為此具狀聲明限定繼承權等語。
四、原審法院裁定以：被繼承人甲○○係於民國96年8 月9 日死
    亡，而聲請人係被繼承人甲○○之兄長，此有繼承系統表、
    戶籍謄本附卷可稽。經本院調閱96年度繼字第1412號拋棄繼
    承民事卷宗得知，被繼承人甲○○之第二順位繼承人即被繼
    承人母親李雪梅及第三順位繼承人梁霖於96年10月4 日向本
    院為拋棄繼承意思表示，並於96年10月4 日通知聲請人，而
    聲請人遲至96年12月20日始具狀向本院聲明限定繼承權（見
    聲請人聲明限定繼承狀收文戳），已逾民法第1176條第7 項
    所規定2 個月之限定繼承期間，其聲明於法不合，而駁回其
    限定繼承之聲請。
五、抗告意旨略以：本件第二順位繼承人李雪梅於96年10月4 日
    通知抗告人有關其拋棄繼承一事，惟當時其尚未經法院准予
    備查，抗告人之拋棄繼承期間不應自該日起算等語。
六、經查，聲請人即抗告人雖主張其拋棄繼承之期間不應自96年
    10月4 日起算，惟「拋棄繼承於拋棄聲明到達法院時始生效
    力，故因其拋棄而應為繼承之人縱使在上開拋棄聲明到達法
    院之前知悉，民法第1174條文中之2 個月期限亦應至拋棄繼
    承聲明到達法院時起算，蓋如繼承拋棄生效之前即起算其2
    個月之期限，殊不合理。」 (此有民國94年11月25日臺灣高
    等法院暨所屬法院94年法律座談會民事類提案第8 號審查意
    見可參)， 是本件第二順位繼承人李雪梅既於96年10月4 日
    向臺灣臺北地方法院為拋棄繼承意思表示，依前揭實務見解
    ，抗告人為本件聲明限定繼承之知悉時點亦應自該日起算，
    因此，原審法院以該日為知悉時點而駁回抗告人於原審限定
    繼承之聲請，與法並無不合，綜前所述，抗告人抗告求予廢
    棄原審裁定，為無理由，應予駁回。
七、據上論結，本件抗告為無理由，爰依非訟事件法第21條，第
    46條，民事訴訟法第495 條之1 第1 項、第449 條第1 項、
    第95條、第78條，裁定如主文。
中    華    民    國    97    年     2    月   1      日
                  家事法庭審判長法      官  丁蓓蓓
                                法      官  李莉苓
                                法      官  彭南元
以上正本係照原本作成。
如不服本裁定，僅得於收受本裁定送達後10日內，以適用法規顯
有錯誤為理由，向本院提出再抗告狀，（須附繕本一份及繳納再
抗告裁判費新台幣1,000 元），經本院許可後始可再抗告。
中    華    民    國    97    年    2     月  12      日
                                書  記  官  尹遜言


司法院資訊處製作；財團法人民間司法改革基金會備份。
